臺灣屏東地方法院小額民事判決
                               111年度屏小字第290號
原      告  南山產物保險股份有限公司

法定代理人  蔡漢凌  
訴訟代理人  張哲瑀  
            江政龍  
            葉特琾  
被      告  翁榮慧即被告曾麗霞之承受訴訟人

            翁碩甫即被告曾麗霞之承受訴訟人    

            翁菀妤即被告曾麗霞之承受訴訟人    

            莊傑皓即被告曾麗霞之承受訴訟人


            莊韻茹即被告曾麗霞之承受訴訟人

上列當事人間損害賠償(交通)事件，本院於民國111年11月9日言
詞辯論終結，判決如下：
    主  文
一、被告丁○○應於繼承己○○遺產範圍內給付原告新臺幣（下同）
    9,433元，及自111年9月23日起至清償日止，按年利率5％計
    算之利息。
二、原告其餘之訴駁回。
三、訴訟費用由被告負擔474元，餘由原告負擔。
四、本判決第一項得假執行。
    事實及理由
一、本件被告乙○○、丙○○、甲○○、丁○○、戊○○未於言詞辯論期日
    到場，核無民事訴訟法第386條各款所列情形，爰依原告聲
    請，由其一造辯論而為判決。
二、被告己○○於本院訴訟繫中之111年6月16日死亡，有戶籍謄本
    可證（見本院卷第117頁），己○○之繼承人為乙○○、丙○○、
    甲○○、丁○○、戊○○等人，有卷存繼承系統表、戶籍謄本、查
    詢表可查（見本院卷第147-157頁），則原告聲明由其等承
    受訴訟（見本院卷第159頁），即屬合法。
三、原告主張：緣己○○於110年1月24日12時40分許，駕駛車牌號
    碼000-0000號自小客車（下稱肇事車輛），於屏東縣○○市○○
    路000號前（東往西），因起駛前未讓行進中車輛優先通行
    ，致與同向行駛由原告所承保訴外人明軒科技有限公司所有
    並由訴外人劉昱均駕駛車牌號碼000-0000號自用小客貨車發
    生碰撞，致系爭車輛受損，原告已賠付保險金（下同）19,8
    80元（零件費用10,980元、工資費用4,500元、烤漆費用4,4
    00元），爰依保險法第53條第1項、民法第191條之2規定提
    起本件訴訟等語。並聲明：被告應給付原告19,880元，及自
    起訴狀繕本送達之翌日起至清償日止，按年利率5％計算之利
    息。
四、被告乙○○、丙○○、甲○○、丁○○、戊○○未於言詞辯論期日到場
    ，亦未提出準備書狀作何聲明或陳述。
五、按「汽車、機車或其他非依軌道行駛之動力車輛，在使用中
    加損害於他人者，駕駛人應賠償因此所受之損害」、「被保
    險人因保險人應負保險責任之損失發生，而對於第三人有損
    失賠償請求權者，保險人得於給付賠償金額後，代位行使被
    保險人對於第三人之請求權。但其所請求之數額，以不逾賠
    償金額為限。」此民法第191條之2、保險法第53條第1項分
    別定有明文。又按「汽車駕駛人，爭道行駛有下列情形之一
    者，處新臺幣六百元以上一千八百元以下罰鍰：．．十、起駛
    前，不讓行進中之車輛、行人優先通行。」此道路交通管理
    處罰條例第45條第1項第10款亦分別定有明文。經查，原告
    主張上開事實，業據其提出汽車保險理算書、理賠申請書、
    行車執照、駕駛執照、道路交通事故當事人登記聯單、道路
    交通初步分析研判表、現場圖、現場照片、估價單、零件認
    購單、車損及維修照片、統一發票等為證（見本院卷第39-4
    4、47-69頁），並經本院調取本件道路交通事故調查卷宗（
    見本院卷第81-109頁），核閱無訛，應可信為實在。己○○就
    系爭事故確有過失，揆諸前開規定，己○○自應就其過失行為
    致系爭車輛之損害負賠償責任。
六、又按物被毀損時，被害人除得依民法第196條請求賠償外，
    並不排除民法第213條至215條之適用，依民法第196條請求
    賠償物被毀損所減少之價額，得以修復費用為估定之標準，
    但以必要者為限，如修理材料以新品換舊品，應予折舊。又
    被害人對於該回復原狀所必要費用之金錢賠償，得於回復原
    狀前先為請求，亦得於回復原狀後再行主張，且得自由支配
    而任意使用，不必使用於回復原狀（例如甲所有Ａ車遭乙撞
    毀，甲得不為修理，而請求修理費用，對該項費用得任意加
    以使用，不受限制。依行政院所頒固定資產耐用年數表及固
    定資產折舊率表，【非運輸業用客車、貨車】之耐用年數為
    5年，依平均法計算其折舊結果（即以固定資產成本減除殘
    價後之餘額，按固定資產耐用年數表規定之耐用年數平均分
    攤，計算折舊額），每年折舊率為1/5，並參酌營利事業所
    得稅查核準則第95條第6項規定「固定資產提列折舊採用定
    率遞減法者，以一年為計算單位，其使用期間未滿一年者，
    按實際使用之月數相當於全年之比例計算之，不滿一月者，
    以一月計」，系爭車輛自出廠日2017年8月，迄本件車禍發
    生時即110年1月24日，已使用3年6月，則零件扣除折舊後之
    修復費用估定為4,575元【計算方式：1.殘價＝取得成本÷( 
    耐用年數＋1)即10,980÷(5+1)≒1,830（小數點以下四捨五入
    ）；2.折舊額 ＝(取得成本－殘價)×1/（耐用年數）×（使用
    年數）即(10,980－1,830) ×1/5×（3+6/12）≒6,405（小數點
    以下四捨五入）；3.扣除折舊後價值＝（新品取得成本－折舊
    額）即10,980－6,405＝4,575】，加計毋庸折舊之工資費用4,
    500元、烤漆費用4,400元，實際損害額共計為13,475元（4,
    575元＋4,500元+4,400元＝13,475元）。
七、再按「損害之發生或擴大，被害人與有過失者，法院得減輕
    賠償金額，或免除之。」、「汽車行駛時，駕駛人應注意車
    前狀況及兩車並行之間隔，並隨時採取必要之安全措施，不
    得在道路上蛇行，或以其他危險方式駕車。」此民法第217
    條第1項、道路交通安全規則第94條第3項亦分別定有明文。
    本件系爭車輛受損係於車頭，而肇事車輛受損係車尾，足見
    係系爭車輛撞及肇事車輛，故被告就本件車禍事故有上開過
    失，然劉昱均亦有未注意車前狀況並隨時採取必要安全措施
    之過失，本院審酌己○○、劉昱均上開過失程度及情節，堪認
    己○○、劉昱均就本件車禍事故發生應各負70％、30％之過失責
    任。而原告既依強制汽車責任保險法第29條第1項規定行使
    保險代位權，即應繼受系爭車輛駕駛人即劉昱均之過失責任
    ，是則依民法第217條第1項過失相抵原則，按己○○之過失程
    度減輕其賠償責任30％，依此計算原告得請求被告給付之金
    額為9,433元（計算式：13,475ㄨ70％＝9,433元元，元以下四
    捨五入）。
八、另按「遺產繼承人，除配偶外，依左列順序定之：一、直系
    血親卑親屬。」、「前條所定第一順序之繼承人，以親等近
    者為先。」、「繼承人自繼承開始時，除本法另有規定外，
    承受被繼承人財產上之一切權利、義務。但權利、義務專屬
    於被繼承人本身者，不在此限。繼承人對於被繼承人之債務
    ，以因繼承所得遺產為限，負清償責任。」、「繼承人得拋
    棄其繼承權。前項拋棄，應於知悉其得繼承之時起三個月內
    ，以書面向法院為之。」、「繼承之拋棄，溯及於繼承開始
    時發生效力。」此民法第1138條第1項第1款、第1139條、第
    1148條、第1174條第1、2項、第1178條分別定有明文。本件
    己○○於111年6月16日死亡，其繼承人為乙○○、丙○○、甲○○、
    丁○○、戊○○等人，已如上所述，惟乙○○、丙○○、甲○○、戊○○
    等4人分別聲請拋棄繼承，經臺灣高雄少年及家事法院分別
    於111年9月1日、111年10月19日准予備查乙事，有卷存公告
    查詢資料可參（見本院卷第217、219頁）。
九、綜上所述，原告依強制汽車責任保險法第29條第1項及侵權
    行為與繼承法律關係請求被告丁○○於繼承己○○遺產範圍內給
    付9,433元，及自起訴狀繕本送達翌日即111年9月23日起（
    本件起訴狀於111年9月12日寄存送達被告丁○○住所地之派出
    所，有卷存第167頁之送達證書可參，依民事訴訟法第138條
    第2項規定，於111年9月22日發生送達效力）至清償日止，
    按年利率5％計算之利息，為有理由，應予准許，逾此部分，
    即無理由，應予駁回。
十、本件原告勝訴部分，係依小額訴訟程序為被告敗訴之判決，
    爰依民事訴訟法第436 條之20規定，依職權宣告假執行。另
    依民事訴訟法第436 條之19第1 項規定，併確定訴訟費用額
    為1,000元。
十一、訴訟費用負擔之依據：民事訴訟法第79條。
中　　華　　民　　國　　111 　年　　11　　月　　23　　日
                        屏東簡易庭  法  官  曾吉雄
以上為正本，係照原本作成。
如不服本判決，應於判決送達後20日內，以判決違背法令為理由
，向本院提出上訴狀並表明上訴理由（上訴理由應表明：一、原
判決所違背之法令及具體內容；二、依訴訟資料可認為原判決有
違背法令之具體事實），如未表明上訴理由者，應於上訴後20日
內向本院提出上訴理由書。如委任律師提起上訴者，應一併繳納
上訴審判裁判費。
中　　華　　民　　國　　111 　年　　11　　月　　23　　日
                                    書記官  鄭美雀